【裁判字號】    92,上訴,2733
【裁判日期】    921014
【裁判案由】    毒品危害防制條例等
【裁判全文】
臺灣高等法院刑事判決                          九十二年度上訴字第二七三三號
    上  訴  人
    即  被  告  甲○○
                乙○○
    共      同
    指定辯護人  本院公設辯護人丙○○
右上訴人因違反毒品危害防制條例等案件，不服臺灣臺北地方法院九十二年度重訴字
第一二號，中華民國九十二年七月九日第一審判決（起訴案號：臺灣臺北地方法院檢
察署九十二年度偵字第三九五五號、第四一二四號；併辦案號：同署九十二年度偵字
第九九五五號），提起上訴，本院判決如左：
      主  文
上訴駁回。
      事  實
一、甲○○、乙○○均明知ＭＤＭＡ係毒品危害防制條例第二條第二項第二款所定之
    第二級毒品，且係行政院依懲治走私條例第二條第四項規定公告管制物品項目及
    其數額甲項第四款之管制進出口物品。甲○○竟與真實姓名年籍不詳綽號「ＣＡ
    Ｎ哥」之成年男子，基於共同私運第二級毒品ＭＤＭＡ之概括犯意聯絡及行為分
    擔，由甲○○提供臺北縣三重市○○路二二巷十八號地址供綽號「ＣＡＮ哥」成
    年男子安排自比利時等國私運進口來臺之第二級毒品ＭＤＭＡ藥丸郵包之用，甲
    ○○負責簽收前開毒品郵包再轉交綽號「ＣＡＮ哥」成年男子，並以每收取一件
    毒品郵包獲取新臺幣（下同）一萬五千元代價，分別於民國（下同）九十一年三
    月十八日（由甲○○不知情胞姐李佩芬代收）、同年三月二十八日、同年十月七
    日及同年十一月十一日，先後四次於捷運路上址受領第二級毒品ＭＤＭＡ郵包，
    再送至臺北縣板橋市、中和市及永和市等指定處所，交予綽號「ＣＡＮ哥」成年
    子私運第二級毒品之意，於九十一年十二月中旬，在臺北市青年公園某泡沫紅茶
    店，游說乙○○替「ＣＡＮ哥」收取第二級毒品ＭＤＭＡ國外郵包，每次可獲得
    一萬五千元，獲乙○○應允並提供臺北縣板橋市○○街六二巷十八號二樓地址及
    電話，經由甲○○向「ＣＡＮ哥」表示願供寄送毒品郵包之用，乙○○即與「Ｃ
    ＡＮ哥」基於共同私運第二級毒品之概括犯意聯絡及行為分擔，再由「ＣＡＮ哥
    」指示手下綽號「小白」成年男子先以電話與乙○○取得聯繫，並基於共同之犯
    意，於九十二年一月十三日由乙○○不知情之母親陳金碧於富山街上址，代為收
    領裝有第二級毒品ＭＤＭＡ郵包後，乙○○再交予前來收取毒品郵包之綽號「小
    白」成年男子，並獲取一萬五千元不法利益。嗣於九十二年二月十三日，財政部
    臺北關稅局臺北郵局支局執行郵檢時，查獲內藏第二級毒品ＭＤＭＡ之郵包，法
    務部調查局臺北市調查處（以下簡稱台北市調處）派員配合郵局投遞作業，甲○
    ○、乙○○當日分別在捷運路及富山街上址，各自收受「ＣＡＮ哥」自比利時國
    寄至第二級毒品ＭＤＭＡ郵包，為臺北市調處調查員當場查獲，並在捷運路上址
    前扣得第二級毒品ＭＤＭＡ綠色藥丸一包（淨重一千三百二十七點五公克）及運
    輸毒品所用之包裝（重十五點十三公克），在富山街上址前扣得第二級毒品ＭＤ
    ＭＡ紫色藥丸六包（合計淨重一千三百三十一點三十公克）及運輸毒品所用之包
    裝（重五十三點二十一公克），而查獲上情。
二、案經法務部調查局臺北市調查處移送臺灣臺北地方法院檢察署檢察官偵查起訴。
      理  由
一、上訴人即被告甲○○及乙○○於臺北市調處、偵查中及原審審理時對於前揭事實
    業已供承不諱（見偵字第三九五五號卷二至四、十四至十七、三五至三六、五二
    背頁至五三、六二至六三頁；偵字第四一二四號卷二背頁至四、二一至二六頁；
    原審卷十三至十七、六○至六二、八九至九一頁）。被告乙○○於本院審理時雖
    辯稱，不知自國外寄送之郵包內係毒品，以為是威而剛云云。惟被告乙○○前均
    未提出此一抗辯，遲至本院審理時始謂不知代收之郵包內係毒品，且本院審理時
    ，逐一提示並告以被告乙○○偵查、原審中供詞要旨時，被告乙○○答稱當時所
    為供詞均實在（見本院九十二年九月三十日審理筆錄六頁），足見被告乙○○所
    辯，乃卸責之詞，不足採信。
二、復查：
  (一)被告甲○○於九十二年二月十三日為臺北市調處查扣之郵包（條碼編號ＥＺ00
    0000000ＢＥ，見偵字第三九五五號卷七頁之郵包投遞單及二九頁之三重
    郵局國內快捷掛號郵件區段投遞簽收清單）；被告乙○○同日被查扣之郵包（條
    碼編號ＥＺ000000000ＢＥ，見偵字第四一二四號卷五頁郵包投遞單）
    ，經調查員當場開拆檢查，被告甲○○簽收郵包內係綠色藥丸，而被告乙○○簽
    收之郵包內係紫色藥丸，送請法務部調查局檢驗後得知：「一送驗綠色藥丸一包
    ，經檢驗結果含第二級第八三項毒品ＭＤＭＡ成分，淨重一三二七．五公克，包
    裝重十五．十三公克，純度四一．六四％，純質淨重五五二．七七公克。二送驗
    紫色藥丸六包，經檢驗結果均含有第二級第八三項毒品ＭＤＭＡ成分，合計淨重
    一三三一．三○公克，包裝重五三．二一公克，純度四六．九八％，純質淨重六
    二五．四四公克」等情，此有該局檢驗通知書一紙及查獲毒品郵包現場相片可稽
    （見偵字第九九五五號卷第九頁至第十七頁），足徵被告二人供承各別與綽號「
    ＣＡＮ哥」合作提供送件地址，收受自國外寄送之毒品郵包牟利之自白與事實相
    符，堪予採信。
  (二)被告甲○○於九十一年十二月初，在臺北市青年公園某泡沫紅茶店，游說被告乙
    ○○替「ＣＡＮ哥」收受ＭＤＭＡ毒品郵包，每次可獲得一萬五千元利潤，乙○
    ○並提供富山街上址及電話，透過甲○○轉告「ＣＡＮ哥」等情，業據被告甲○
    ○於原審訊問時供明在卷（見原審卷十五至十六頁），核與被告乙○○於臺北市
    調處及原審訊問時證述情節相符（見偵字第四一二四號卷二背頁至四、二一背頁
    、二三背頁；原審卷十五至十六、八九頁），雖被告乙○○於本院審理時改稱，
    並非透過甲○○介紹替「ＣＡＮ哥」收受ＭＤＭＡ毒品郵包云云。惟被告乙○○
    亦同時自承：「我不知道『ＣＡＮ哥』電話，我叫甲○○打電話給『ＣＡＮ哥』
    ，而後『ＣＡＮ哥』再打電話跟我聯絡」、「（問透過被告甲○○找『ＣＡＮ哥
    』之主要目的？）我知道甲○○有收郵包賺錢，我也要透過甲○○找『ＣＡＮ哥
    』收郵包賺錢」（見本院九十二年九月三十日審理筆錄八、九頁），足見被告甲
    ○○確有替「ＣＡＮ哥」吸收被告乙○○成為其運毒之下線，使其提供富山街上
    址供「ＣＡＮ哥」寄送國外毒品郵包，則被告甲○○幫助「ＣＡＮ哥」擴展運毒
    管道，被告乙○○所辯，自不足採，惟被告甲○○事後並未參與乙○○與「ＣＡ
    Ｎ哥」關於簽收毒品郵包等私運毒品之行為，此部分應僅論以幫助犯。
  (三)被告甲○○雖於臺北市調處及偵查中時陳稱：伊自九十一年初收受「ＣＡＮ哥」
    自國外寄來毒品郵包，其後陸續約有七、八次，除了初期拿三萬元之外，之後都
    拿一萬五千元云云（見偵字第三九五五號卷三、十五頁），其於原審初次訊問仍
    陳稱收受七、八次毒品郵包之多（見原審卷十四頁），惟其於原審審理時則改稱
    ，只收過五、六次毒品郵包（見原審卷九一頁），然被告甲○○收受毒品郵包次
    數攸關其犯行輕重之認定，自不得單憑其反覆不一之自白為斷，應尚有其他證據
    佐證，原審責成臺北市調處調查員再次前往三重郵局查閱捷運路上址郵件簽收情
    形，經該處以九十二年五月二十六日肆字第○九二四三四三三五四○號函覆稱：
    「本處於九十二年二月間派員至三重郵局查閱『臺北縣三重市○○路二二巷十八
    號五樓』九十一年一月至九十二年二月十二日快捷掛號函件簽收紀錄，發現有四
    次收受情形，另再於九十二年五月六、七日查閱上址同時間一般掛號函件簽收紀
    錄，惟查無資料」等情（見原審卷六八頁），可見被告甲○○提供捷運路上址供
    「ＣＡＮ哥」寄送毒品郵包，自九十一年一月至九十二年二月十二日期間，被告
    甲○○分別於九十一年三月十八日（由胞姐李佩芬代收）簽收條碼編號ＥＺ00
    0000000ＢＥ郵包、同年三月二十八日簽收條碼編號ＥＺ0000000
    00ＢＥ郵包、同年十月七日簽收條碼編號ＥＺ000000000ＢＥ郵包（
    原審誤載為ＥＺ000000000ＢＥ郵包）、同年十一月十一日簽收條碼編
    號ＥＺ000000000ＢＥ郵包等情，此有三重郵局國內快捷區段投遞簽收
    清單四紙在卷可稽（分見偵字第三九五五號卷四○至四三頁），是本案依據現存
    之三重郵件國內快捷區段投遞簽收清單所示，連同九十二年二月十三日被查獲之
    毒品郵包，被告甲○○一共簽收五次毒品郵包之情，堪可認定。被告甲○○初訊
    時供稱簽收七、八次毒品郵包云云，或因記憶有誤，且無其他證據佐證，尚不足
    採。又被告甲○○雖稱九十一年初第一次簽收毒品郵包獲三萬元利益外，其餘均
    收一萬五千元，惟本案並無九十一年初之郵包簽收清單可參，則被告甲○○供陳
    於九十一年初簽收毒品郵包獲取三萬元，除其自白外，並無積極證據足資佐證，
    自亦不足採。被告甲○○自始即供陳九十一年初之後所收受毒品郵包，均獲取一
    萬五千元利益，合計其收五次毒品郵包，第五次被查獲，尚未有所獲，前已收取
    四次各一萬五千元合共六萬元。
  (四)被告乙○○透過被告甲○○牽線加入「ＣＡＮ哥」運毒行列，並於九十二年一月
    十三日（由其母陳金碧代收）簽收條碼編號ＥＺ000000000ＢＥ之郵包
    一節，此有郵包投遞單在卷可憑（偵字第四一二四號卷四一頁），被告乙○○將
    該毒品郵包交由依「ＣＡＮ哥」指示前來之綽號「小白」成年男子，並由「小白
    」交付一萬五千元等情，業經被告乙○○供承在卷（見偵字第四一二四號卷二三
    背頁至二六頁，原審卷十四至十五頁），則被告乙○○運輸第二級毒品ＭＤＭＡ
    獲取一萬五千元不法利益，堪予認定。
三、查ＭＤＭＡ係毒品危害防制條例第二條第二項第二款所列之第二級毒品，且經行
    政院於八十八年四月十四日依懲治走私條例第二條第四項規定公告之管制物品項
    目及其數額甲項第四款之管制進口物品，此有行政院公報第五卷第十五期所載公
    告在卷可憑（見原審卷二五至二六頁）。被告甲○○、乙○○各別收受「ＣＡＮ
    哥」自比利時等國私運管制第二級毒品ＭＤＭＡ來臺之郵包事實，核其等所為，
    均係犯毒品危害防制條例第四條第二項之運輸第二級毒品罪及懲治走私條例第二
    條第一項之私運管制物品進口罪（被告甲○○五次行為橫跨懲治走私條例第二條
    第一項於九十一年六月二十六日修正前後之時間，應依修正之新懲治走私條例規
    定處罰）。被告甲○○並犯刑法第三十條第一項、毒品危害防制條例第四條第二
    項、懲治走私條例第二條第一項之幫助運輸第二級毒品及幫助走私罪。被告甲○
    ○與綽號「ＣＡＮ哥」之成年男子，被告乙○○與綽號「ＣＡＮ哥」及「小白」
    之成年男子間，所為前開二罪間，各有犯意聯絡及行為分擔，均為共同正犯。而
    被告甲○○利用不知情之胞姐李佩芬於九十一年三月十八日簽收毒品郵包，被告
    乙○○利用不知情之母親陳金碧於九十二年一月十三日簽收毒品郵包，均為間接
    正犯。被告二人持有第二級毒品ＭＤＭＡ目的既在供運輸之用，則其持有之低度
    行為為運輸之高度行為所吸收，均不另論罪。雖公訴人起訴之事實未敘及被告甲
    ○○於九十一年十二月中旬，在臺北市青年公園附近泡沫紅茶店內，幫助「ＣＡ
    Ｎ哥」吸收被告乙○○加入運毒之犯罪事實，惟此部分事實業經原審及本院於審
    理時當庭諭知被告甲○○知悉其行為，係幫助犯毒品危害防制條例第四條第二項
    之運輸第二級毒品罪及懲治走私條例第二條第一項之私運管制物品進口罪（見原
    審卷九二頁、本院九十二年九月三十日審理筆錄六頁），（又檢察官以同一事實
    移送併案審理部分即九十二年度偵字第九九五五號，核與檢察官起訴之事實均相
    同，併此敘明。）再被告甲○○、乙○○先後多次私運第二級毒品ＭＤＭＡ來臺
    及被告甲○○前開幫助運輸毒品之犯行，時間緊接，犯罪構成要件相同，顯係各
    基於概括犯意為之，應均依刑法第五十六條連續犯規定各論以一罪之運輸第二級
    毒品及走私毒品罪，除法定刑為無期徒刑部分依刑法第六十五條第一項規定不得
    加重外，其餘法定刑均加重其刑。被告二人係以一行為同時觸犯前開二罪名，為
    想像競合犯，應依刑法第五十五條規定各從一重之運輸第二級毒品罪論處。
四、被告甲○○雖於原審審理時供稱綽號「ＣＡＮ哥」真實姓名為史雲峰云云（見原
    審卷九二頁），惟檢察官業依被告提供「ＣＡＮ哥」使用之行動電話查詢結果，
    除被告甲○○委任之連復淇律師（現已解除委任）曾以該電話與「ＣＡＮ哥」聯
    繫外，並查無其他事證足證因而查獲毒品來源，此有臺北市調處九十二年四月三
    日肆字第○九二四三四二○九八○號函在卷可參（見偵字第三九五五號卷六七頁
    後所附文件），尚不能援依毒品危害防制條例第十七條規定減輕其刑。
五、原審審酌財政部臺北關稅局清點被告甲○○與乙○○二人遭臺北市調處查獲之第
    二級毒品ＭＤＭＡ郵包，每包數量各多達五千粒（見偵字第三九五五號卷五頁、
    偵字第四一二四號卷六頁），依該次查獲數量進行推算，被告甲○○已成功轉運
    四次高達二萬粒ＭＤＭＡ，被告乙○○已成功轉運一次五千粒ＭＤＭＡ，數量龐
    大，造成國內毒品更加泛濫，並戕害國人身心健康甚鉅；被告甲○○除本身參與
    運毒牟利外，更誘使甫退伍之被告乙○○加入運毒行列，且其犯行次數多於被告
    乙○○所為，惡性較被告乙○○為重；被告二人年輕識淺，參與運輸毒品；犯後
    坦認犯行等一切情狀，適用毒品危害防制條例第四條第二項、懲治走私條例第二
    條第一項，刑法第十一條前段、第二十八條、第五十六條、第五十五條，判處被
    告甲○○有期徒刑九年；被告乙○○有期徒刑七年六月。扣案之第二級毒品ＭＤ
    ＭＡ綠色藥丸一包（淨重一千三百二十七點五公克）及第二級毒品ＭＤＭＡ紫色
    藥丸六包（合計淨重一千三百三十一點三十公克），係查獲之毒品，均依毒品危
    害防制條例第十八條第一項前段規定沒收銷燬之。而前開運輸毒品之包裝（分別
    重十五點十三公克及五十三點二十一公克），依同條例第十九條第一項規定沒收
    。又未扣案之被告甲○○四次運輸第二級毒品所得新臺幣六萬元及被告乙○○一
    次運輸第二級毒品所得新臺幣一萬五千元，依同條例第十九條第一項規定沒收之
    ，如全部或一部不能沒收時，以其財產抵償之（所得為金錢，故無追徵價額之問
    題，參看最高法院七十三年台上字第六二八四號判決）。被告甲○○雖利用扣案
    之行動電話與「ＣＡＮ哥」聯絡，惟尚乏證據證明該具行動電話係專供聯給私運
    毒品之用，故不另為沒收之諭知，且於理由中敘明檢察官起訴被告甲○○部分犯
    行不成立犯罪（詳如後述）經核並無不合。被告乙○○提起上訴否認犯罪，核無
    理由，已如前述。又被告二人均指摘原審量刑過重云云，但量刑乃屬法院之職權
    ，且原判決已於理由欄詳述審酌被告犯罪之一切情狀，而後予以科刑，並無失之
    於重之情形。被告二人之上訴，經核均無理由，均應予駁回。
六、公訴意旨雖認定被告甲○○私運第二級毒品ＭＤＭＡ來臺多達七、八次，惟臺北
    市調處事後查證被告甲○○僅有五次簽收毒品郵包之紀錄，本院依既存之證據資
    料只能認定被告甲○○私運第二級毒品ＭＤＭＡ來臺五次之事實，則檢察官超出
    此部分之起訴事實，尚乏證據予以證明，惟檢察官認此部分（即超出之另外三次
    犯行）與前揭已起訴論罪科刑部分有連續犯之裁判上一罪關係，爰不另為無罪諭
    知，併此敘明。
據上論斷，應依刑事訴訟法第三百六十八條，判決如主文。
本案經檢察官李進誠到庭執行職務。
中      華      民      國    九十二    年      十      月     十四     日
                              臺灣高等法院刑事第三庭
                                  審判長法  官  張  連  財
                                        法  官  黃  金  富
                                        法  官  林  明  俊
右正本證明與原本無異。
如不服本判決，應於收受送達後十日內向本院提出上訴書狀，其未敘述上訴之理由者
並得於提起上訴後十日內向本院補提理由書（均須按他造當事人之人數附繕本）。
                                        書記官  蕭  進  忠
中      華      民      國    九十二    年      十      月     十五     日
附錄：本判決論罪科刑法條全文
毒品危害防制條例第四條第二項
製造、運輸、販賣第二級毒品者，處無期徒刑或七年以上有期徒刑，得併科新臺幣七
百萬元以下罰金。
懲治走私條例第二條第一項
私運管制物品進口、出口逾公告數額者，處七年以下有期徒刑，得併科新臺幣三百萬
元以下罰金。


司法院資訊處製作；財團法人民間司法改革基金會備份。
